臺灣高雄地方法院民事判決　　　　　　　　94年度婚字第91號
原　　　告　甲○○
被　　　告　丙○○
上列當事人間請求履行同居事件，經本院於民國94年5 月11日言
詞辯論終結，判決如下：
    主    文
原告之訴駁回。
訴訟費用由原告負擔。
    事實及理由
一、原告起訴主張：兩造於民國58年間結婚，婚後育有二子李昭
    文、乙○○，並以原告位於高雄市左營區義民巷71號之住處
    為兩造最後共同住所，詎被告於民國77年7 月間無故離家出
    走，迄今未歸，兩造分居已16年，為此爰依民國第1001條規
    定，提起本件訴訟等語（見卷第5 頁）。並聲明：被告應與
    原告同居。
二、被告則以：婚後伊屢遭原告毆打、辱罵，伊因遭原告毆打始
    行離家，伊離家3 年後，原告雖曾前往乙○○之乾媽住處要
    求伊返家，然原告斯時仍誣指伊在外跳舞，行為不檢云云，
    復於伊辯白之際，再次出手掌摑伊，此後兩造即未再有聯繫
    ，俟本件訴訟前兩三個月，原告始對伊提出離婚訴訟，然原
    告之訴已遭駁回等語置辯（見卷第11頁、第15頁）。並聲明
    ：願返回原告位於高雄市左營區義民巷71號之住處與原告共
    同生活（見卷第35頁）。
三、按訴訟標的於確定之終局判決中經裁判者，除法律別有規定
    外，當事人不得就該法律關係更行起訴，民事訴訟法第400
    條第1 項定有明文。經查本件原告前於93年間即以被告自77
    年7 月起即離家出走，迄今16年音訊全無，未履行同居義務
    為由，爰依民法第1001條請求命被告與原告同居，倘被告仍
    拒不與原告同居，則依民法第1052條第1 項第5 款規定，請
    求判決兩造離婚為由，提起訴訟，經本院以93年度婚字第11
    28號離婚事件受理在案，並於93年8 月17日言詞辯論終結，
    於93年8 月31日以：被告離家係因遭原告毆打所致，被告拒
    絕與原告同居係有正當理由，而原告以遭被告惡意遺棄為由
    訴請判決離婚，亦與法定要件不符為由，判決將原告之訴駁
    回；嗣經原告就上開判決提起上訴，經台灣高等法院高雄分
    院以93年度家上字第87號離婚事件受理在案，並於93年11月
    23日言詞辯論終結，於93年11月30日將原告之上訴駁回確定
    ，有卷附本院93年度婚字第1128號判決、台灣高等法院高雄
    分院93年度家上字第87號判決各1 件可稽（見卷第23頁、第
    24頁），兩造對此亦不爭執。揆諸首揭規定，原告於93年11
    月23日前案確定判決言詞辯論終結前所主張之各項離婚、履
    行同居義務事由，均經上開終局判決裁判，原告自不得再執
    相同事實更行起訴，本件原告請求命被告與原告履行同居義
    務之基礎原因事實，與原告於前案所主張之事由相同者，已
    為前案確定判決之效力所及，非屬本件得審究之範圍，本件
    僅就93年11月30日前案事實審言詞辯論終結後所生之新事實
    、新事證為審理、判斷，合先敘明。
四、經查，本件被告於本院審理中已表明願返回原告位於高雄市
    左營區義民巷71號住處，與原告共同生活，被告並已於94年
    4 月1 日返回上址與原告同住，證人乙○○亦到庭證稱：「
    母親（即被告）有搬回去與父親（即原告）同住，…我有回
    去看過他們三、四次，…母親有主動與父親講話，但父親不
    太理她，…父親沒有向我們反應母親不照顧他的生活…」等
    語（見卷第45頁），兩造就此亦不爭執（見卷第38頁），堪
    認被告已然履行與原告同居之義務無訛。原告另主張被告返
    家後並未與原告同房，兩造間並無性生活，復經常工作晚歸
    ，此情實與兩造分居無異云云（見卷第41頁），本院審酌，
    兩造自77年7 月間即已分居，計至94年4 月1 日被告返回原
    告住處共同生活之日止，雙方已近17年未曾共同生活，期間
    其生活作習、習慣、相處方式已然相異，如今兩造再次共營
    婚姻生活，自須相當時間相互適應、磨合，以求覓得其共同
    生活之最適之道，非以兩造間有無性生活作為被告已否履行
    同居義務之唯一判斷要件，原告前開主張，並不可採。是以
    本件被告既已於94年4 月1 日返回原告位於高雄市左營區義
    民巷71號住處與原告共同生活，則原告訴請判決命被告應與
    原告同居，即欠缺權利保護之必要，原告之訴為無理由，應
    予駁回。
五、據上論結，原告之訴為無理由，依民事訴訟法第78條規定，
    判決如主文。
中　　華　　民　　國　　94　　年　　5 　　月　　25　　日
                  家事法庭法　官　賴文姍
正本係照原本作成。
如不服本判決，應於送達後20日內，向本院提出上訴狀。
中　　華　　民　　國　　94　　年　　5 　　月　　25　　日
                          書記官　黃國忠
